【裁判字號】    92,親,50
【裁判日期】    920916
【裁判案由】    否認子女
【裁判全文】
臺灣臺北地方法院民事判決                            九十二年度親字第五０號
    原      告  庚○○
    被      告  丁○○
    訴訟代理人  曾國龍律師
右當事人間請求否認子女事件，本院業於中華民國九十二年九月二日言詞辯論終結，
茲判決如左：
    主  文
確認被告丁○○（男、民國○○○年○月○○日生、國民
八九五七○○號）非原告庚○○自戊○○（男、民國○○年○月○○○日生、國民身
分證統一編號：Ｚ000000000號）受胎所生之婚生子。
訴訟費用由被告負擔。
    事  實
甲、原告方面：
一、聲明：如主文第一項所示。
二、陳述：緣原告與已死亡之丁○○於民國八十八年四月二十九日結婚，嗣因戊○○
    斯時已年逾七十餘歲，雙方自始即無夫妻之實，且因文化、理念差異甚大，無法
    共同生活，即於九十年間分居，原告隻身在外並結識訴外人葉王德，爰於九十一
    年三月二十六日與戊○○辦理離婚登記，並在九十一年九月三日與訴外人葉王德
    結婚，而在九十二年一月二十日產下一子即被告丁○○，而戊○○亦於九十二年
    一月二十五日因年邁死亡。原告雖確信被告丁○○為原告與葉王德之血緣，並非
    自戊○○受胎所生，惟礙於法定受胎期間之推定，故被告丁○○仍推定為前婚姻
    關係存續中戊○○之婚生子。茲查原告與戊○○自始即無夫妻之實，被告丁○○
    自非自戊○○受胎所生，其間並無血緣亦非其婚生子；復以依國立台灣大學醫學
    院附設醫院血緣鑑定報告記載「本系統檢驗之ＤＮＡ點位皆無法排除葉王德與丁
    ○○之血緣關係，其親子關係指數（ＣＰＩ）為一五二一一‧七四○六六三，親
    子關係概率（ＰＰ）值為九九‧九九三四二七％」，基於和一般國人（在台灣）
    抗原標記顯率之比較，葉王德為被告丁○○父親之可能性為九九‧九九三四二七
    ％以上；準此，被告丁○○雖依法推定為戊○○之婚生子，惟事實上並非自其受
    胎。爰依民法第一千零六十三條第二項規定，提起本件否認子女之訴。
三、證據：提出
    、國立台灣大學醫學院附設醫院診字第九二○一九八一六號診斷證明書（含台大
    醫院基因醫學部血緣鑑定報告書）原本、台灣士林地方法院八十六年度婚字第五
    十號民事判決、台灣台中地方法院八十七年度親字第五十號民事判決、台灣高等
    法院八十九年度家上字第二五○號民事判決、台灣高雄地方法院八十七年度親字
    第七十四號民事判決、台灣桃園地方法院八十八年度親字第六十號民事判決、原
    告台灣地區旅行證、大陸地區居民身分證等影本（除
    為影本；又除
    己○○、丙○○、乙○○。並聲請向榮民總醫院函調戊○○之病歷資料、向內政
    部警政署入出境管理局函查戊○○之入出境紀錄。
乙、被告方面：
一、聲明：同意原告之主張。
二、陳述：被告乃原告自訴外人葉王德受胎所生，故非訴外人戊○○之子。
丙、本院依職權向行政院國軍退除役官兵輔導委員會桃園縣榮民服務處及桃園縣政府
    警察局大園分局函查戊○○亡故後所遺留可供檢驗DNA之物品、
    理  由
一、按民事訴訟法第五百八十九條之一已規定「否認子女之訴‧‧‧由妻起訴者，以
    夫及子女為共同被告」、「前項起訴‧‧‧夫死亡者，以子女為被告」，茲本件
    原告提起否認子女之訴，然因推定為被告父親之戊○○已於九十二年一月二十五
    日死亡（有
    合，先予說明。
二、本件原告主張其與戊○○原係夫妻，嗣雙方於九十一年三月二十六日離婚，惟原
    告於九十二年一月二十日生下被告，致受其與戊○○間之婚生推定，然原告與戊
    ○○於被告之受胎期間內並無同居甚至性生活，而被告乃原告於其與戊○○婚姻
    關係存續期間，自訴外人葉王德受孕所生，並非自戊○○受胎所生之婚生子等事
    實，業據其提出
    立台灣大學醫學院附設醫院診字第九二○一九八一六號診斷證明書（含台大醫院
    基因醫學部血緣鑑定報告書）等在卷足稽，復為被告自承無訛。茲依前述國立台
    灣大學醫學院附設醫院診字第九二○一九八一六號診斷證明書（乃公文書）所載
    「葉王德與丁○○於九十二年二月二十四日接受ＤＮＡ血緣關係鑑定，結果顯示
    葉王德為丁○○父親的機率為九九‧九九三四二七％以上」以及台大醫院基因醫
    學部血緣鑑定報告書（亦公文書）內載之「本系統檢驗之ＤＮＡ點位皆無法排除
    葉王德與丁○○之血緣關係，其親子關係指數（ＣＰＩ）為一五二一一‧七四○
    六六三，親子關係概率（ＰＰ）值為九九‧九九三四二七％」等節，足見原告主
    張：被告應乃原告自訴外人葉王德受胎所生，並非自戊○○受胎所生之情事，即
    非虛妄。何況證人即葉甲○○（乃葉王德之母親）及己○○（乃葉王德之姐姐）
    亦均到庭證實原告自九十年十一月間起即與葉王德同居迄今，其間原告並無與戊
    ○○往來甚至同住之行為；又證人乙○○乃原告友人）亦結證證稱「（問：知否
    原告與葉王德何時開始同居共同生活？）應該是在民國九十年的時候」、「原告
    民國九十年間到台北工作後就未與戊○○同住了」、「因原告每次回來都是我去
    接他，並陪原告去看戊○○，而後到我家吃飯，吃完後就由我送原告去坐車回台
    北」，及原告與戊○○見面時，二人並未發生任何關係等情明白（以上證人證言
    ，均參本院九十二年九月二日言詞辯論筆錄）。甚至參考卷附行政院國軍退除役
    官兵輔導委員會台北榮民總醫院九十二年八月十八日北總企字第○九二○○○八
    六二四號函所述意旨「病患戊○○‧‧‧九十年十二月十一日至九十年十二月二
    十八日在本院神經內科住院，診斷為腦幹空洞型梗塞併巴金森症。九十一年一月
    十七日因尿道狹窄至本院泌尿外科住院，九十一年一月十八日行尿道切開術，九
    十一年一月二十一日拔除導尿管，於九十一年一月二十二日出院」等情，益知戊
    ○○其既在九十一年一月十八日於前揭醫院進行尿道切開之手術，其後顯難以再
    如常人般為性行為無疑。茲綜前事證，可知原告與戊○○既自九十年十一月間起
    ，甚至至少在九十一年一月十八日起即與戊○○無夫妻之實，而被告為九十二年
    一月二十日出生，其受胎期間參酌民法第一千零六十二條第一項之規定，復為九
    十一年三月二十五日至同年七月二十三日，是知原告主張：被告應無可能係原告
    自戊○○受胎所生一節，即值相信。
三、按民法第一千零六十三條第一項推定之婚生子女，如夫妻之一方能證明妻非自夫
    受始者，得於知悉子女出生之日起，一年內提起否認之訴，同條第二項定有明文
    。查原告受胎生下被告，既係在其與原告與戊○○婚姻關係存續中，則依法自應
    推定被告為原告與戊○○之婚生女，然原告既非自戊○○受胎懷有被告有如前述
    ，準此，原告於知悉被告出生之日起一年內（本件本院收狀日期為九十二年五月
    二十七日，有收文戳可稽），依上開規定提起本件訴訟，自屬有據，應予准許。
四、據上論結，本件原告之訴為有理由，並依民事訴訟法第七十八條，判決如主文。
中      華      民      國    九十二    年      九      月    十六      日
                                  家事法庭法      官 蕭胤瑮
右正本證明與原本無異
如不服本判決，應於判決送達後二十日之不變期間內，向本院提出上訴狀。
中      華      民      國    九十二    年      九      月    十七      日
                                          書  記  官    王文心


司法院資訊處製作；財團法人民間司法改革基金會備份。
